臺灣高等法院高雄分院刑事判決　　　　100年度上易字第352號
上　訴　人
即　被　告　洪振原
上列上訴人因詐欺案件，不服臺灣屏東地方法院99年度易字第46
5 號中華民國100 年1 月26日第一審判決（起訴案號：臺灣屏東
地方法院檢察署97年度偵字第7254號），提起上訴，本院判決如
下：
     主  文
上訴駁回。
     理  由
一、按不服地方法院之第一審判決而上訴者，須提出上訴書狀，
    並應敘述具體理由，上訴書狀未敘述上訴理由者，應於上訴
    期間屆滿後20日內補提理由書於原審法院。逾期未補提者，
    原審法院應定期間先命補正。但上訴書狀已敘述理由，惟所
    敘述者非屬具體理由，則屬不符上訴之法定程式，由第二審
    法院以其上訴不合法律上程式，判決駁回，不生定期命補正
    之問題，刑事訴訟法第350 條第1 項、第361 條、第362 條
    、第367 條定有明文。
二、次按上開所稱「上訴書狀應敘述具體理由」，係指須就不服
    之判決為具體之指摘而言，如僅泛稱原判決認事用法不當或
    採證違法、判決不公等，均非具體理由（法院辦理刑事訴訟
    案件應行注意事項第162 點參照）；復按所謂具體理由，必
    係依據卷內既有訴訟資料或提出新事證，指摘或表明第一審
    判決有何採證認事、用法或量刑等足以影響判決本旨之不當
    或違法，而構成應予撤銷之具體事由，始克當之（例如：依
    憑證據法則具體指出所採證據何以不具證據能力，或依憑卷
    證資料，明確指出所為證據證明力之判斷如何違背經驗、論
    理法則）；倘僅泛言原判決認定事實錯誤、違背法令、量刑
    失之過重或輕縱，而未依上揭意旨指出具體事由，或形式上
    雖已指出具體事由，然該事由縱使屬實，亦不足以認為原判
    決有何不當或違法者（例如：對不具有調查必要性之證據，
    法院未依聲請調查亦未說明理由，或援用證據不當，但除去
    該證據仍應為同一事實之認定），皆難謂係具體理由，俾與
    第二審上訴制度旨在請求第二審法院撤銷、變更第一審不當
    或違法之判決，以實現個案救濟之立法目的相契合，並節制
    濫行上訴」（最高法院97年度台上字第892 號判決意旨參照
    ）。是如上訴理由書狀並未依據卷內訴訟資料，具體指摘原
    判決認事用法有何違法或不當之情形，即屬上訴未敘述具體
    理由。
三、本件上訴人即被告洪振原（下稱被告）因犯詐欺取財罪三罪
    ，均累犯，經原審處有期徒刑陸月，如易科罰金，以新臺幣
    壹仟元折算壹日；又處有期徒刑肆月，如易科罰金，以新臺
    幣壹仟元折算壹日；又處有期徒刑伍月，如易科罰金，以新
    臺幣壹仟元折算壹日。應執行有期徒刑壹年，如易科罰金，
    以新臺幣壹仟元折算壹日在案。而被告於上訴期間之民國（
    下同）100 年2 月15日向原審法院提出上訴狀，上訴理由略
    以「被告不懂法律，而原判決所指被告犯罪情形與事實不符
    ，懇請貴院審酌詳查。被告再次請求傳喚本件被害人即證人
    丁寬德等人與被告進行對質詰問，以釐清犯罪情形與事實，
    不能以單一傳聞證據作為論罪之依據。被告對於原判決之用
    法與量刑難以折服，請求貴院給予被告公平審判」等語。
四、本院查，被告洪振原意圖為自己不法之所有，基於詐欺取財
    之犯意，分別為下列犯行：(一)於96年11月間，在其工作地點
    即址設屏東縣萬丹鄉社中村菜寮77-6號穩發行商號，向同事
    丁寬德佯稱：其與朋友合夥開設中古車行，適有1 輛2000C.
    C.「馬自達6 」之中古車（下稱馬自達中古車）可以便宜出
    售云云，致丁寬德陷於錯誤，誤認洪振原確有該輛中古車得
    以出售，而陸續交付車款、保險費等予洪振原，洪振原因而
    詐騙共計新臺幣（下同）50萬元得手。(二)於96年12月間，在
    上址，向同事周政佑詐稱：其有1 輛豐田牌ALTIS 型1800C.
    C.之中古車（下稱豐田中古車）可以便宜出售云云，致周政
    佑陷於錯誤，誤信洪振原有該輛中古車得以出售，而陸續交
    付車款、保險費等予洪振原，洪振原因而詐騙共計11萬8,60
    0 元得手。(三)於97年6 月間，在上址，向同事簡立凱騙稱：
    其所有之1 輛1600C.C.的三菱牌LANCER型中古車（下稱三菱
    中古車）可以便宜出售云云，致簡立凱陷於錯誤，誤信洪振
    原確有該輛中古車得以出售，而陸續交付車款、稅金等予洪
    振原，洪振原因而詐騙共計15萬元得手。嗣因丁寬德、周政
    佑、簡立凱等人多次要求洪振原交付上開中古車，洪振原均
    藉故推託，甚而離職，避不見面，丁寬德、周政佑、簡立凱
    等人始知受騙之事實，業據證人丁寬德、周政佑、簡立凱、
    胡木生、左東澤於偵查、原審審理中證述稽詳，復有丁寬德
    存摺影本、郵政存簿儲金提款單、本票3 張可資佐證，罪證
    明確。次查，原判決已說明，詰問權係指訴訟上當事人有在
    審判庭輪流盤問證人，以求發現真實，辨明供述證據真偽之
    權利，其於現行刑事訴訟制度之設計，以刑事訴訟法第166
    條以下規定之交互詰問為實踐，屬於人證調查證據程序之一
    環；與證據能力係指符合法律所規定之證據適格，而得成為
    證明犯罪事實存在與否之證據適格，性質上並非相同。偵查
    中檢察官為蒐集被告犯罪證據，訊問證人旨在確認被告嫌疑
    之有無及內容，與審判期日透過當事人之攻防，調查證人以
    認定事實之性質及目的有別。是得為證據之被告以外之人於
    偵查中向檢察官所為之陳述，因其陳述未經被告詰問，應認
    屬於未經合法調查之證據，非為無證據能力，而禁止證據之
    使用。此項詰問權之欠缺，非不得於審判中由被告行使以補
    正，而完足為經合法調查之證據。倘被告於審判中捨棄詰問
    權，或證人客觀上有不能受詰問之情形，自無不當剝奪被告
    詰問權行使之可言（最高法院96年度臺上字第4365號判決意
    旨參照）。經查，證人丁寬德、周政佑、簡立凱、胡木生、
    左東澤於偵訊中之陳述，依前所述，本屬有證據能力之證據
    ，雖未經被告於偵查中為詰問，惟於原審審理期間，被告聲
    請傳訊證人丁寬德、周政佑、簡立凱，檢察官則亦聲請傳訊
    證人丁寬德、周政佑、簡立凱、胡木生，原審嗣訂99年10月
    19日為審判期日，證人丁寬德、周政佑、簡立凱、胡木生等
    4 人皆有到庭，但被告經原審合法傳喚而未到庭，有原審送
    達證書、刑事報到單、戶籍謄本等各1 份（見原審卷第17、
    20、25頁），而檢察官當庭要求詢問該4 名證人，以求明瞭
    本案起訴有關詐欺取財之犯罪事實，該4 名證人仍有為相類
    於偵查中之證述（見原審卷第26至32頁），原審亦已於100
    年1 月12日審判期日提示99年10月29日筆錄、偵訊筆錄予被
    告閱覽，以使其明瞭證人丁寬德、周政佑、簡立凱、胡木生
    等4 人並未為相異於偵查中證述之陳述，已使被告有表達意
    見之機會（見原審卷第55至56頁），益徵無不當剝奪被告詰
    問權行使之問題。經核原審事實之認定、證據之取捨、得心
    證理由等，均無違誤，亦無違反經驗與論理法則。被告上訴
    意旨，既未舉出新事證，且未依據卷內資料具體指摘原審判
    決有何採證、認事違法或量刑不當之處，空言主張「被告不
    懂法律，而原判決所指被告犯罪情形與事實不符，懇請貴院
    審酌詳查。被告再次請求傳喚本件被害人即證人丁寬德等人
    與被告進行對質詰問，以釐清犯罪情形與事實，不能以單一
    傳聞證據作為論罪之依據。被告對於原判決之用法與量刑難
    以折服，請求貴院給予被告公平審判」云云，核被告之上訴
    ，顯未具備「上訴書狀應敘述具體理由」之要件甚明，依據
    首揭說明，其上訴顯屬違背法律上之程式，應由本院依同法
    第367 條前段、第372 條規定，不經言詞辯論，判決如主文
    。
中    華    民    國  100     年    4     月    13    日
                刑事第五庭  審判長法  官  曾永宗
                                  法  官  任森銓
                                  法  官  鍾宗霖
以上正本證明與原本無異。
不得上訴。
中    華    民    國  100     年    4     月    13    日
                                  書記官  陳武悅